臺灣桃園地方法院民事判決　　　　　　　99年度訴字第2070號
原　　　告　大同股份有限公司
法定代理人　林蔚山
訴訟代理人　江依蓉
　　　　　　林滄泓
被　　　告　美商Oak Tec.
法定代理人　Chris Den.
訴訟代理人　傅祖聲律師
　　　　　　謝坤律師
　　　　　　賴建宏律師
上列當事人間第三人異議之訴事件，本院於民國100 年8 月22日
辯論終結，判決如下：
    主  文
本院民國九十九年度司執助字第一九三七號給付貨款強制執行事
件，就原告所有如附表所示動產（即指封切結編號1 及編號10至
編號15）所為查封之強制執行程序，應予撤銷。
訴訟費用由被告負擔。
    事實及理由
一、原告起訴主張伊與訴外人英群企業股份有公司（以下簡稱：
    英群公司）於民國99年3 月12日及99年6 月1 日簽訂「大同
    股份有限公司協力廠生產合約書」（以下簡稱：系爭協力廠
    生產合約書）及「液晶顯示器委託加工契約書」（以下簡稱
    ：系爭委託加工契約書），約定由原告供應零組件材料委託
    訴外人英群公司代工組裝為成品，訴外人英群公司本於承攬
    關係雖占有零組件、半成品、成品，惟前開零組件、半成品
    及成品仍屬原告所有。詎料，鈞院99年度司執助字第1937號
    強制執行事件，鈞院民事執行處人員於99年12月1 日前往訴
    外人英群公司執行查封訴外人英群公司財產時，被告竟指封
    原告所有並委託訴外人英群公司代工之如附表所示動產（即
    指封切結編號1 及編號10至編號15）。是原告爰依強制執行
    法第15條規定提起本件第三人異議之訴。並聲明：如主文所
    示。
二、被告抗辯稱：被告於99年12月1 日偕同鈞院民事執行處人員
    前往訴外人英群公司位於桃園縣中壢市○○○路14號廠房進
    行動產及不動產查封時，如附表所示動產係放置在訴外人英
    群公司之前開廠房內，並由訴外人英群公司占有中，自應推
    定為訴外人英群公司所有。且原告與訴外人英群公司簽訂之
    系爭協力廠生產合約書與系爭委託加工契約書，皆未有關於
    所有權之約定，亦未說明與查封之如附表所示之動產有何關
    係。又原告所提出之訂購單、進口報單、送貨單等單據皆無
    法證明原告為附表所示動產之所有權人。另證人林博文、王
    秀圓均為訴外人英群公司之員工，該公司與原告交易往來密
    切，證人立場可能偏頗，且證人亦無從知悉原告與訴外人英
    群公司間就附表所示動產之交易過程。並聲明：原告之訴駁
    回。
三、得心證之理由：
  (一)本件原告主張被告於99年12月1 日偕同本院民事執行處人員
    前往訴外人英群公司位於桃園縣中壢市○○○路14號廠房進
    行動產及不動產之查封時，如附表所示動產係放置在訴外人
    英群公司之前開廠房內，被告要求指封如附表所示動產，訴
    外人英群公司當場表示如附表所示動產非屬其所有，惟被告
    仍執意查封，是如附表所示動產現為本院99年度司執助字第
    1937號強制執行事件查封中等情，有查封筆錄影本1 份、指
    封切結影本1 份在卷可稽（見本院卷第77頁至第80頁），並
    為兩造所不爭執，復經本院依職權調閱本院99年度司執助字
    第1937號給付貨款強制執行事件卷宗審核無誤。是原告主張
    之上開事實，自堪信為真實。
  (二)本件應審究者為：(一)原告與訴外人英群公司間有無委託代工
    組裝液晶顯示器之約定？(二)如有，如附表所示動產之所有權
    是否為原告所有？茲分述如下：
    1.原告與訴外人英群公司間有無委託代工組裝液晶顯示器之
      約定？
      按文書之證據力，有形式上證據力與實質上證據力之分，
      前者係指真正之文書即文書係由名義人作成而言，後者則
      為文書所記載之內容，有證明應證事實之價值，足供法院
      作為判斷之依據而言，必有形式上證據力之文書，始有證
      據價值可言。又形式上證據力，因其為私文書或公文書，
      而分別依民事訴訟法第357 條、第358 條或第355 條規定
      決之；實質上證據力，則應由事實審法院曉諭兩造為適當
      完全之辯論，依辯論之結果，由法院根據論理及經驗法則
      ，依自由心證判斷之（最高法院22年上字第2536號判例、
      41年台上字第971 號判例、73年台上字第990 號裁判、83
      年台聲字第353 號裁判意旨參照）。查，本件原告與訴外
      人英群公司間存有代工組裝液晶顯示器之關係，且係由原
      告先行購買零組件材料後再交由訴外人英群公司代工組裝
      ，俟組裝完成後，再由原告派遣車輛將組裝完成之成品運
      往客戶等情，業據原告提出系爭協力廠生產合約書、系爭
      委託加工契約書影本、訂購單影本、進口報單影本、送貨
      單影本、統一發票影本等為證（見本院卷第9 頁至第10頁
      、第135 頁至第140 頁、第17頁至第72頁、第142 頁至第
      165 頁），並經原告核對原本後表示對前開進口報單部分
      形式上不爭執（見本院卷第116 頁背面、第186 頁）。次
      查，依系爭委託加工契約書前言記載：「乙方（即英群公
      司）接受甲方（即原告）委託，由甲方供應零件組件料，
      由乙方負責代工組裝為成品（以下簡稱委製品）……」、
      第1 條1-1 ：「乙方受委託代工組裝品牌、機型代號、數
      量及工資（含加值稅）等均以甲方的訂單為準。」、第4
      條4-1 第1 項：「甲方提供予乙方，用於乙方完成委製品
      之零件組件材料，本契約均以『供給品』稱之。」、第2
      項：「……乙方應盡善良管理人之注意義務保管甲方交付
      之供給品，如發生可歸責於乙方事由造成損壞、缺件情形
      者，應賠償甲方因此損壞、遺失供給品所生之損失。」、
      第8 條8-3 ：「乙方應於雙方約定之交貨期限將委製品生
      產完成，由甲方安排交運地點及運費……」、第11條11-1
      ：「乙方應於接獲甲方書面通知後，在雙方議定之工作天
      內將甲方所提供之賸剩供給品及成品，全數交還甲方，不
      得據為己有。」、第16條16-1：「乙方若與第三者有發生
      債務糾紛時，乙方應無條件的協助甲方進入乙方工廠、辦
      事處及倉庫取回甲方委託乙方代工（含製作中產品、零組
      件、半成品、成品等）之標的物。」。再查，證人即負責
      訴外人英群公司中壢廠經營業務之生產事業處副總經理林
      博文到庭證稱：大同公司委託英群公司代工生產液晶電視
      ，由大同公司下單給英群公司，所有材料由大同公司運送
      到英群公司中壢廠，由英群公司員工組裝完畢，再由大同
      公司派遣貨運將成品液間電視運出中壢廠，大同公司檢驗
      完畢後，英群公司會向大同公司請款；英群公司僅負責代
      工，不包括材料採購，材料貨品送到中壢廠後由倉庫人員
      簽收，送貨單上署名為李國基、陳立宏，皆為英群公司的
      倉庫人員；且查封時之指封切結編號1 及編號10至編號15
      之物品都是大同公司提供給英群公司中壢廠代工製造液間
      電視所需的材料及加工後之成品等語（見本院卷第178 頁
      背面至第180 頁正面），另證人即負責英群公司對外代工
      業務之業務副理王秀園到庭證稱：去年與大同公司簽訂系
      爭協力廠生產合約書及系爭委託加工契約書，大同公司提
      供材料到英群公司中壢廠加工，加工完成後大同公司會派
      車前來取貨，英群公司完全是組裝代工，指封切結編號1
      及編號10至編號15之物品都是屬於大同公司的材料等語（
      見本院卷第180 頁背面、第181 頁）。末查，被告於99年
      12月1 日偕同本院民事執行處人員前往訴外人英群公司中
      壢廠執行查封時，訴外人英群公司當場已表示指封切結編
      號1 及編號10至編號15之物品非屬其所有，亦有查封筆錄
      影本1 份、指封切結影本1 份在卷可參（見本院第77頁至
      第80頁）。綜上可知，原告與訴外人英群公司間確有簽訂
      系爭委託加工契約書，並由原告提供材料委由訴外人英群
      公司代工組裝液間電視，如附表（即指封切結編號1 及編
      號10至編號15）所示動產確屬原告所提供之材料及組裝完
      成之成品。是原告主張伊與訴外人英群公司間有代工契約
      ，且附表所示動產之材料與成品為伊所提供等語，為可採
      信。
  (二)如附表所示動產之所有權是否為原告所有？
    按「因承攬契約而完成之動產，如該動產係由定作人供給材
    料，而承攬人僅負有工作之義務時，則除有特約外，承攬人
    為履行承攬之工作，無論其為既成品之加工或為新品之製作
    ，其所有權均歸屬於供給材料之定作人。」（最高法院54年
    台上字第321 號判例意旨參照）。次按「第三人就執行標的
    物有足以排除強制執行之權利者，得於強制執行程序終結前
    ，向執行法院對債權人提起異議之訴，強制執行法第15條前
    段定有明文。該條所謂就執行標的物有足以排除強制執行之
    權利者，係指對於執行標的物有所有權、典權、留置權、質
    權存在情形之一者而言。」（最高法院44年台上字第721 號
    判例、68年台上字第3190號判例意旨參照）。又所謂代工，
    一般係指支付報酬而委託他人代為加工組裝或生產某種物品
    而言。本件原告公司委託訴外人英群公司組裝生產液晶電視
    ，係由原告提供零件及零組件材料，訴外人英群公司提供一
    定勞務給付之契約，雙方既已約定為代工，即重在工作之完
    成，訴外人英群公司於工作完成後，方得向原告請領報酬。
    故原告與英群公司間之代工約定，本質上即為承攬，而應適
    用承攬之規定。又依系爭委託加工契約書前言記載：「乙方
    （即英群公司）接受甲方（即原告）委託，由甲方供應零件
    組件料，由乙方負責代工組裝為成品（以下簡稱委製品）…
    …」、第4 條4-1 第2 項：「……乙方應盡善良管理人之注
    意義務保管甲方交付之供給品，如發生可歸責於乙方事由造
    成損壞、缺件情形者，應賠償甲方因此損壞、遺失供給品所
    生之損失。」、第11條11-1：「乙方應於接獲甲方書面通知
    後，在雙方議定之工作天內將甲方所提供之賸剩供給品及成
    品，全數交還甲方，不得據為己有。」、第16條16-1：「乙
    方若與第三者有發生債務糾紛時，乙方應無條件的協助甲方
    進入乙方工廠、辦事處及倉庫取回甲方委託乙方代工（含製
    作中產品、零組件、半成品、成品等）之標的物。」等語（
    見本院卷第135 頁、第138 頁、第139 頁），顯見原告於委
    託訴外人英群公司代工組裝液晶電視時，雙方已約定所有由
    原告所提供之零件、零組件及組裝完成後之成品之所有權均
    屬原告所有。揆諸前開說明，附表編號1 所示之加工成品及
    編號2 至編號7 所示之零組件材料，皆為原告所有。從而，
    原告主張附表所示之動產為其所有，洵屬有據，為可採信；
    被告否認係原告所有，並以前開各詞置辯云云，即無可採。
四、綜上所述，原告如附表所示之動產既為原告所有，原告依強
    制執行法第15條之規定提起本件第三人異議之訴，請求本院
    99年度司執助字第1937號給付貨款強制執行事件中，就原告
    所有如附表所示動產所為查封之強制執行程序，應予撤銷，
    為有理由，應予准許。
五、本件事證已臻明確，兩造其餘攻擊防禦方法及證據，核與判
    決之結果不生影響，爰不一一論列，併此敘明。
六、據上論結，本件原告之訴為有理由，爰依民事訴訟法第78條
    ，判決如主文。
中    華    民    國    100   年     9    月     5    日
                        民事第二庭  法  官  高明德
以上正本係照原本作成。
如對本判決上訴，須於判決送達後20日內向本院提出上訴狀。如
委任律師提起上訴者，應一併繳納上訴審裁判費。
中    華    民    國    100   年     9    月     6    日
                                    書記官  崔青菁
附表：
┌──┬─────────┬──┬───┬────────┐
│編號│物品名稱          │單位│ 數量 │型號            │
├──┼─────────┼──┼───┼────────┤
│ 1  │大同牌46型多媒體液│ 台 │  258 │V46N100 （成品）│
│    │晶顯示器          │    │      │                │
├──┼─────────┼──┼───┼────────┤
│ 2  │大同牌22型LED 多媒│ 台 │  433 │V22K100         │
│    │體液晶顯示器      │    │      │                │
├──┼─────────┼──┼───┼────────┤
│ 3  │友達42型面板      │ 片 │  639 │T42HWO7V2       │
├──┼─────────┼──┼───┼────────┤
│ 4  │大同42型機殼      │ 片 │1,080 │V42S700         │
├──┼─────────┼──┼───┼────────┤
│ 5  │大同42型機殼      │ 片 │  207 │V42T900         │
├──┼─────────┼──┼───┼────────┤
│ 6  │奇美42型面板機殼  │ 片 │   80 │EE00000000      │
├──┼─────────┼──┼───┼────────┤
│ 7  │奇美32型面板機殼  │ 片 │  180 │EO00000000      │
└──┴─────────┴──┴───┴────────┘